臺灣新竹地方法院民事裁定  
111年度消債更字第87號
聲  請  人  
即債務人    高育千  

代  理  人  楊若谷律師（法扶）
相  對  人  
即債權人    臺灣土地銀行股份有限公司

法定代理人  謝娟娟  
代  理  人  張景嵐  
            璩聖光  
相  對  人  
即債權人    華南商業銀行股份有限公司

法定代理人  張雲鵬  
代  理  人  賴麗慧  


相  對  人  
即債權人    日盛國際商業銀行股份有限公司

法定代理人  郭倍廷  




相  對  人  
即債權人    中國信託商業銀行股份有限公司


法定代理人  利明献  



相  對  人  
即債權人    裕融企業股份有限公司

法定代理人  嚴陳莉蓮


相  對  人  
即債權人    摩根聯邦資產管理股份有限公司

法定代理人  李文明  
代  理  人  鄭伊舒  


相  對  人  
即債權人    富邦資產管理股份有限公司


法定代理人  洪主民  




相  對  人  
即債權人    萬榮行銷股份有限公司

法定代理人  呂豫文  


相  對  人  
即債權人    富邦產物保險股份有限公司

法定代理人  陳伯燿  


上列當事人因消費者債務清理條例聲請更生事件，本院裁定如下
：
    主  文
債務人高育千自中華民國一一一年十二月六日上午十一時起開始
更生程序。
命司法事務官進行本件更生程序。
    理  由
一、按債務人不能清償債務或有不能清償之虞者，得依本條例所
    定更生或清算程序，清理其債務；債務人無擔保或無優先權
    之本金及利息債務總額未逾新臺幣（下同）1,200萬元者，
    於法院裁定開始清算程序或宣告破產前，得向法院聲請更生
    ；債務人對於金融機構負債務者，在聲請更生或清算前，應
    向最大債權金融機構請求協商債務清償方案，或向其住、居
    所地之法院或鄉、鎮、市、區調解委員會聲請債務清理之調
    解，消費者債務清理條例（下稱消債條例）第3條、第42條
    第1項、第151條第1項定有明文。此係採前置協商主義，是
    債務人於協商程序中，自應本於個人實際財產及收支狀況，
    依最大誠信原則，商討解決方案。如終究不能成立協商，於
    聲請更生或清算時，法院審酌上開條文所謂「不能清償或有
    不能清償之虞」，允宜綜衡債務人全部收支、信用及財產狀
    況，評估是否因負擔債務，而不能維持人性尊嚴之最基本生
    活條件，所陳報之各項支出，是否確屬必要性之支出，如曾
    有協商方案，其條件是否已無法兼顧個人生活之基本需求等
    情，為其判斷之準據。又法院開始更生程序之裁定，應載明
    其年、月、日、時，並即時發生效力。法院開始更生或清算
    程序後，得命司法事務官進行更生或清算程序，必要時得選
    任律師、會計師或其他適當之自然人或法人一人為監督人或
    管理人，同條例第45條第1項、第16條第1項亦有明文。
二、本件聲請意旨略以：
　　聲請人前有不能清償債務之情事，積欠債務數額共計2,609,
    673元，曾於民國（下同）111年7月間於本院進行債務前置
    調解，最大債權銀行即臺灣土地銀行股份有限公司提出債權
    金額分180期、零利率、每月清償15,133元之還款條件（調
    解卷第127、139頁），惟雙方均無調解共識，以致前置調解
    不成立，當庭聲請轉更生程序。為此，爰依消債條例請求裁
    定准許更生等語。
三、經查：
㈠、聲請人於提出本件更生之聲請前，曾於本院前置調解不成立
    ，此有調解程序筆錄附於本院111年度司消債調字第129號卷
    內可佐（調解卷第133頁），堪認聲請人已依消債條例之規
    定聲請前置調解未能成立。是以，本件聲請人所為本件更生
    聲請可否准許，即應綜衡聲請人之全部收支、信用、財產及
    勞力（技術）、年齡等狀況，審究其現況是否有不能清償債
    務或有不能清償之虞之情事而定。
㈡、關於聲請人之財產收入及支出部分：聲請人名下有西元1999
    年出廠之車牌號碼00-0000之汽車、使用中之機車、4筆團體
    保單，此有本院依職權調查聲請人之法務部－高額壽險資訊
    連結作業表、稅務電子閘門財產所得調件明細表、訊問筆錄
    等件附卷可憑（本院卷第19-22、35-36、207頁），先予敘
    明。聲請人陳稱其為建築的雜工，是泥作小工，日薪1,500
    元，每月薪資約33,000元至35,000元，沒有獎金，沒有領社
    會補助等語（本院卷第165、207頁），惟觀諸聲請人於調解
    時提出之財產及收入狀況說明書、收入切結書（調解卷第15
    、33頁），其上記載109年6月至111年6月每月平均收入約36
    ,000元，本院考量聲請人為69年出生，現年42歲（本院卷第
    17頁），正值壯年，具有相當之勞動能力，是以計算其償債
    基礎之每月收入之數額，仍應以長期之平均收入金額為準，
    是本院即暫以聲請人於財產及收入狀況說明書記載之每月收
    入約36,000元，作為計算聲請人目前償債能力之依據；又聲
    請人主張其每月必要生活支出為房屋租金15,000元、水電費
    1,300元、手機月租費760元、生活雜支500元、交通費1,000
    元、膳食費7,000元、母親扶養費8,000元，總計：33,560元
    （調解卷第16頁、本院卷第165-166頁）。惟查：
　⒈母親扶養費之部分，聲請人到庭陳述其母親45年次，現年67
    歲，沒有領老人年金，沒有領補助，沒有工作，沒有財產，
    現與聲請人租屋同住，母親有二名子女，伊與弟弟。伊每月
    給母親生活費7,000元至8,000元等語，此有訊問筆錄可憑（
    本院卷第207-208頁），堪認其母親有不能維持生活之情事
    ，有受聲請人扶養之必要。扶養費數額之部分，其母親之扶
    養義務人共2人，惟聲請人陳述其父母已離婚，弟弟跟父親
    ，弟弟已成年，弟弟之前得癌症休養很久等語（本院卷第20
    7-208頁），是其胞弟應無法負擔其母親扶養費，爰依消債
    條例第64條之2第2項規定，以衛生福利部公告臺灣省111年
    度每人最低生活費之1.2倍即17,076元為標準（111年每月生
    活所必需數額一覽表，本院卷第219頁），由聲請人單獨負
    擔，而聲請人主張每月負擔母親扶養費7,000元至8,000元，
    未逾上開數額，是本院認聲請人應負擔母親扶養費取其平均
    值為7,500元。
　⒉房屋租金15,000元、水電費1,300元之部分，聲請人陳稱其與
    母親同住，房租15,000元至17,000元，承租三房兩廳，母親
    的男朋友有時會來同住等語（本院卷第207-208頁），並提
    出房屋租賃契約書、電費及瓦斯費繳費單據為佐（本院卷第
    171-174頁），惟考量聲請人既欲以更生程序清理債務，當
    撙節開支、盡力清償，而非維持過去之慣常生活，且觀諸上
    開電費及瓦斯費單據為每2個月費用合計為679元，是聲請人
    每月負擔之電費及瓦斯費約340元，衡以聲請人尚需負擔水
    費，及聲請人母親之男友有時會來同住等情，則聲請人母親
    之男友亦應負擔房屋租金及水電瓦斯費用，是聲請人每月房
    屋租金、水電瓦斯費用應調整為13,000元較為合理；至聲請
    人其餘支出部分，與一般生活水準所應支出之金額相當，應
    可採認，則本件聲請人每月生活必要支出為房屋租金及水電
    瓦斯費13,000元、手機月租費760元、生活雜支500元、交通
    費1,000元、膳食費7,000元、母親扶養費7,500元，總計：2
    9,760元，洵堪認定。
㈢、從而，以聲請人每月收入36,000元，扣除每月必要生活支出2
    9,760元後，雖餘6,240元可供清償，並據聲請人陳述其每月
    最多可還5,000元等語（本院卷第208頁），仍不足負擔前置
    調解時，最大債權銀行提出分180期、每月清償15,133元之
    還款條件，遑論聲請人除積欠金融機構債務外，尚積欠多家
    資產管理公司債務未能納入前置調解方案一併整合清償，皆
    須額外個別協議還款，堪認聲請人無能力負擔債務清償。況
    聲請人現積欠之債務，其利息部分等仍持續增加中，堪認聲
    請人客觀上經濟狀況已有不能清償債務之情形，而有藉助更
    生制度調整其與債權人間之權利義務關係以重建其經濟生活
    之必要。
四、綜上所述，聲請人係一般消費者，其已達不能清償債務之程
     度，其中無擔保或無優先權之債務未逾1,200萬元，且未經
    法院裁定開始清算程序或宣告破產；又查無消債條例第6條
    第3項、第8條或第46條各款所定駁回更生聲請之事由存在，
    則聲請人聲請更生，應屬有據。本件聲請人聲請更生既經准
    許，併依上開規定命司法事務官進行本件更生程序，爰裁定
    如主文。至聲請人於更生程序開始後，應提出足以為債權人
    會議可決或經法院認為公允之更生方案以供採擇，而司法事
    務官於進行本件更生程序、協助債務人提出更生方案時，亦
    應依債務人之薪資變化、社會常情及現實環境衡量債務人之
    償債能力，並酌留其生活上應變所需費用，進而協助債務人
    擬定允當之更生方案，始符消債條例重建債務人經濟生活之
    立法目的，附此敘明。
中　　華　　民　　國　　111 　年　　12　　月　　6 　　日
                  民事第二庭法　　　官　林麗玉
以上正本係照原本作成。
本裁定不得抗告。
中　　華　　民　　國　　111 　年　　12　　月　　6 　　日
                            書  記  官　郭春慧